【裁判字號】    89,上易,2361
【裁判日期】    890718
【裁判案由】    竊盜
【裁判全文】
臺灣高等法院刑事判決                          八十九年度上易字第二三六一號
    上  訴  人  臺灣臺北地方法院檢察署檢察官
    被      告  丁○○
右上訴人因被告竊盜案件，不服臺灣臺北地方法院八十八年度易字第三四四七號，中
華民國八十九年五月十日第一審判決（聲請簡易判決處刑案號：臺灣臺北地方法院檢
察署八十八年度偵字第七○八二號，經原審台北簡易庭受理後，認不宜以簡易判決處
刑，由原審適用通常程序審判），提起上訴，本院判決如左：
    主      文
原判決撤銷。
丁○○連續竊盜，累犯，處有期徒刑肆月。
    事      實
一、丁○○前於民國八十一年一月間因犯煙毒案件，經臺灣新竹地方法院判處有期徒
    刑四年八月，經丁○○向本院提起上訴後，由本院於八十一年五月十二日以八十
    一年度上訴字第一０八０號判決駁回其上訴而告確定，而因丁○○未到案接受執
    行，乃由執行檢察官對其發布通緝，嗣於八十二年九月十日丁○○為警緝獲到案
    並解送檢察官指揮發監執行，依檢察官執行指揮書之記載本應於八十六年十月三
    十一日執行完畢，嗣於八十四年一月二十八日縮短刑期假釋出監，假釋期間應於
    八十六年十月三十一日屆滿，假釋期間屆滿未經撤銷假釋，視為執行完畢。
二、丁○○基於意圖為自己不法所有之概括犯意，先於八十八年三月十八日上午十時
    二十分許，在台北市○○區○○路三號前，因見乙○○停放於該處之車號ＵＲＸ
    －一一二號輕型機車上有鑰匙一串（共十四把）疏未拔起，乃先徒手竊取該串價
    值新台幣（以下同）一千元之鑰匙，得手後復持該串鑰匙在該處附近停放之機車
    逐一比對以視得否開啟其他機車之行李箱以便竊取財物，嗣於同年月日上午十時
    二十八分許，丁○○將丙○○停放在台北市○○區○○路一段五號前之車號ＡＤ
    Ｒ－三四六號重型機車之置物箱打開，將丙○○置於該行李箱內之價值一百元之
    雨鞋一雙徒手竊取置於自己之實力支配下，惟因台北市政府警察局中正第二分局
    南昌路派出所（以下稱南昌路派出所）員警甲○○據報適時趕到現場，向丁○○
    喝令：你在做什麼，並表明警察身份，丁○○見狀乃欲將其竊取既遂之雨鞋放回
    丙○○所有之該部機車內，惟仍為甲○○當場逮捕，並在其身上扣得其所竊取之
    乙○○所有之鑰匙一串，而知上情。
三、案經台北市政府警察局中正第二分局移送臺灣臺北地方法院檢察署檢察官偵查聲
    請以簡易判決處刑。
    理      由
一、訊據被告固不否認有於前述時地當其正在開啟被害人丙○○所有前述車號機車之
    置物箱，而為警員甲○○當場查獲逮捕，並自其身上起獲被害人乙○○所有之鑰
    匙一串等事實，惟矢口否認有任何竊盜之犯行，辯稱：我自己騎機車在案發地點
    停好後，因為內急，先到附近的一個工地去小解，回到我停放機車的位置的時候
    ，看到有一個不明男子，在翻動同在我旁邊一台機車之行李箱，那個人看到我走
    過來就趕緊跑掉，我看了那台機車發現有一串鑰匙忘了拿走，這時我坐在我的機
    車上抽菸，我又發現剛才那名不明男子走到對面去翻動別的機車行李箱，這時我
    就把那串鑰匙拔起來，走到對面去，這時該名男子看到我走過來，又趕緊跑掉，
    我就把那名男子所翻動的機車行李箱坐墊翻開，正在看的時候，甲○○警員就跑
    過來，我並沒有偷東西云云，惟查：
  （一）證人即查獲被告之甲○○警員於原審八十九年四月二十六日審理時，以具結
        擔保其供述之真實性並在負擔偽證罪心理處罰之狀態下供稱：「（問：你是
        查獲本案之警員？）是。（問：查獲情形如何？請詳述。）當天我是值班的
        勤務，坐在派出所的值班台，有一位民眾匆匆忙忙跑進來說有一個男生戴眼
        鏡，在派出所附近好像在偷機車上的東西，那天因為我副主管在旁邊，他就
        幫我看值班台，我就跑出派出所外面看，就看到在庭之被告蔡先生拿一串鑰
        匙在仰德大樓前面的人行道上每一台機車的行李箱鎖比對，我就從仰德大樓
        的另外一邊過來，正好看到被告把一部機車的行李箱打開，打開後就匆匆忙
        忙的把裡面的東西拿出來，那個東西是用塑膠袋包的，已經拿在被告的手上
        了，當時我是穿警察制服，外面套一件夾克，我就跟被告說你在做什麼，並
        跟他表明我是警察身份，被告看了我一眼，就想把東西拿回機車放，我沒讓
        他放回去，就把被告帶回派出所，後來回派出所打開那包東西才知道是一雙
        雨鞋，被告拿一串鑰匙在比對機車行李箱的時間蠻久的」（原審卷第六十三
        頁至第六十四頁參照），則由證人甲○○上開供述以觀，於本件訴訟上可得
        為之確定之事實係─「被告在取得被害人乙○○所遺留在其前述車號機車之
        鑰匙後，復持該把鑰匙在案發地點附近之人行道上所停放機車之行李箱逐一
        為比對，比對之時間持續一段時間，嗣被告將被害人丙○○所停放機車之置
        物箱打開，並將其中裝有雨鞋之塑膠袋一個從該置物箱取出，於警員出聲喝
        令制止後，被告方欲將該塑膠袋放回被害人丙○○之機車置物箱，而為警員
        當場逮捕」，則由該可得確定之訴訟上之事實為法之評價判斷：
        １被告取得被害人乙○○所遺留於機車上之鑰匙一串，如非係基於不法所有
          之意圖加以竊取，被告何以會在取得該串鑰匙後去逐一比對停放在案發地
          點附近之機車行李箱？而如被告所辯稱其係看見另有一名不詳姓名年籍之
          男子在案發地點附近徘徊並打開被害人乙○○之機車行李箱，嗣又發現該
          名男子在翻動被害人丙○○所有前述機車之行李箱，故方將被害人乙○○
          所有前述機車之鑰匙取出，其動機係為免被害人乙○○之機車失竊乙節為
          真，何以被告不將該把鑰匙送往近在咫尺之南昌路派出所，反而卻係持該
          串鑰匙去逐一比對停在附近之機車。故可認被告本來就係基於不法所有之
          意圖竊取該串鑰匙，被告方才於取得該串鑰匙之占有後，持該串鑰匙去逐
          一比對停在案發地點附近之機車！
        ２被告打開被害人丙○○機車之置物箱，並將置於機車置物箱內之裝有雨鞋
          之塑膠袋取出，如被告非係本於不法所有之意圖竊取被害人丙○○置於機
          車置物箱內之物品，並動手去取該塑膠袋，被告究有何合法權源去翻開被
          害人丙○○之機車置物箱？而若誠如被告所辯稱其係看見有一男子翻動被
          害人丙○○之機車置物箱，深感該名男子之動作有異，其方走近被害人楊
          典衡之機車，並打開被害人丙○○機車之置物箱觀看乙節為真，其大可發
          現該名男子行動有異後，出聲喝令出言制止該名男子，即可善盡一優良見
          義勇為國民之義務，又何以需劃蛇添足打開被害人丙○○之機車置物箱，
          並將其中之塑膠袋取出，而於見警員出聲制止時方欲將該塑膠袋放回？被
          告上開辯解顯然違背國民生活經驗法則，而無足採信。
        按於我國現行刑事審判實務上，得做為認定事實之證據方法無外乎物證、書
        證及人的證據三種，而物證及書證又必須藉由人的證據（即證言）提出於審
        判庭方有供法院為之直接審理，以形成法院之心證之可能，而因人的證據於
        先天上即因人之記憶、知覺、表達及陳述會受時間之經過而受其影響，且訴
        訟法之證明及認定之事實，乃歷史之證明及推論，與自然科學上之實驗證明
        不同，後者得以實驗求證完全一致或符合，然訴訟法上之證明及事實認定，
        以推論高度之蓋然性，其推論所得之概括認定，通常之人皆可確信為真實即
        可（最高法院八十四年度台上字第五一二九號判決意旨參照），故刑事訴訟
        法為擔保人的證據其真實性乃特設（一）命其具結而在負偽證罪處罰之心理
        威嚇情況下，而以證人身分供述；及（二）使證人之證詞顯出於公判庭由審
        判者或辯護人或被告對該證人之證詞，以英美法上發現真實之利器─而規定
        於我國刑事訴訟法第一百六十六條之「交互詢問」（即法文中謂之詰問及覆
        問），對該證人做交互詢問二種方法，以擔保證人證詞之真實性，經查原審
        於前開期日審理時，將查獲本件之警員甲○○以證人之身分傳喚到院，並命
        其以具結擔保其證言真實性後以證人身分供述，再由原審及被告對證人甲○○進行交互訊問，使其供述顯出於公判庭，而由原審對其直接調查（於現行
       刑事訴訟法之實施實況下，理論上本應由檢察官及辯護人進行之交互詢問，
        由法院在被告在場之情形下進行，由法院進行主詢問，雖非嚴格意義之交互
        詢問，惟既有被告之全程參與及由其為之詢問仍可認係屬交互詢問，必須敘
        明），於此種情況下證人甲○○所供稱前開於本件訴訟上可得確定之事實於
        本件訴訟上乃有證據能力，而就證人甲○○所為前開供述之證據價值而言，
        於本件卷存證據資料內並無任何積極證據足以證明證人甲○○上開供述係屬
        虛偽，亦無有足以令人顯信甲○○其供述為不可採之品性證據或前科證據存
        在，原審自不得僅以證人為本件查獲被告之員警而全盤抹煞其在訴訟上所具
        有之原證人資格，此外復有被害人乙○○、丙○○為領回被告所竊取前開物
        品而所立具之贓物領據二紙在卷足資佐證（偵查卷第十一頁及第十三頁參照
        ），是綜合（一）證人甲○○所為上開供述、（二）被害人所立具之贓物領
        據等二項積極證據資料，已得有被告確有為如事實欄所記載竊盜犯行之百分
        之百有罪確信，而被告對前開對其不利之積極證據雖請原審傳喚被害人乙○○到院，並請其拿出當日其遺留在機車上之鑰匙一串，再與被害人丙○○機
        車之置物箱比對，以資查明以被害人乙○○之機車鑰匙可否打開被害人丙○○之機車置物箱，惟證人甲○○如前所述已供稱其看見被告確有拿取被害人
        丙○○置於機車置物箱內之裝有雨鞋之塑膠袋一個之事實，被告亦不否認其
        有翻開被害人丙○○機車之坐墊置物箱拿東西起來看（原審卷第六十四頁參
        照、本院八十九年七月十一日筆錄），則被害人丙○○機車置物箱有被打開
        之事實，應已堪認定，被告此項調查證據之聲請核無必要，除此之外，被告
        並無法舉出或請求調查任何對其有利之證據資料，以使法院對證人甲○○所
        供述被告前開於訴訟上可被評價為該當於刑法上竊盜罪構成要件之事實產生
        任何合理之懷疑，自難認其辯解為可採，本件事證明確，被告之犯行堪以認
        定。
  （二）另本件被告於警訊時雖自承有以自備鑰匙一把打開被害人丙○○機車之置物
        箱並竊取其中財物之供述（偵查卷第六頁反面偵訊筆錄參照），惟被告主張
        該份警訊筆錄並非出於其真意，經查司法警察官員詢問犯罪嫌疑人時，應全
        程連續錄音，必要時並應全程連續錄影，但有急迫情形且經記明筆錄者，不
        在此限，刑事訴訟法第一百條之一第一項、第一百條之二定有明文，又筆錄
        內所載之被告陳述與錄音或錄影之內容不符者，除有急迫情形外，其不符之
        部分，不得作為證據，同法第一百條之一第二項定有明文，再被告或犯罪嫌
        疑人表示已選任辯護人，因等候其選任辯護人到場之時間在等候時間不逾四
        小時之內，不得訊問被告或犯罪嫌疑人，同法第九十三條之一第一項第五款
        、第二項定有明文，本院按（一）刑事訴訟法之所以要求司法警察官員於訊
        問被告或犯罪嫌疑人時應全程錄音，必要時並全程錄影，其立法目的無非乃
        為偵查程序係秘密而不公開，為防杜違法偵查並保障被告或犯罪嫌疑人之人
        權，法方為上開規定，且該條項規定係嚴格規定，除非有急迫之情形經記明
        於筆錄，而可於未錄音、錄影之情況下對被告或犯罪嫌疑人為訊問，否則如
        未有任何急迫情形，而司法警察機關又未依前開規定於對被告或犯罪嫌疑人
        訊問時加以全程錄音、錄影，嗣被告於偵審程序主張該份未有錄音帶、錄影
        帶之警訊筆錄與其真意不符時，斯時應將此訴訟上不利益之事實歸由司法警
        察機關負擔，法院自應將該份警訊筆錄認無證據能力予以排除；（二）另刑
        事訴訟法之所以規定如被告於司法警察機關偵查階段已選任有辯護人，於等
        候辯護人到場之四小時內不得訊問，其立法目的無非亦為得以使被告在不公
        開進行之偵查程序接受辯護人之保護，而滿足其依憲法第十六條所規定享有
        之訴訟權所衍生之「辯護權」，是於司法警察機關訊問被告或犯罪嫌疑人時
        ，如被告已表明其有選任辯護人，而在等待選任辯護人到場之四小時內逕行
        對被告或犯罪嫌疑人為訊問，應認司法警察機關於此種情況下所為訊問亦違
        背前開強制嚴格規定，所取得之警訊筆錄如被告或犯罪嫌疑人對其內容有所
        爭執時，不得認該份筆錄有證據能力，經查：
        本件查獲被告之警員甲○○於原審八十九年四月二十六日審理時供稱本件於
        南昌路派出所訊問被告時並未錄音（原審卷第六十四頁至第六十五頁參照）
        ，又被告於是份筆錄中已表明其正聯絡辯護律師到場（偵查卷第六頁正面偵
        訊筆錄參照），且嗣後被告所選任之辯護人黃碧芬律師亦提出委任狀到場（
        偵查卷第五頁參照），而警員甲○○於被告表明正聯絡選任辯護人到場之際
   ，於無任何急迫之情況下，未全程錄音即開始對被告訊問並作成偵訊筆錄，
        衡諸前揭說明，是份警訊筆錄於本件訴訟上亦無證據能力，故公訴人、原審
        及本院均未將該份警訊筆錄採為認定被告有前述犯行之證據，附此敘明。
二、核被告丁○○所為係犯刑法第三百二十條第一項之竊盜罪。其先後二次竊盜犯行
    ，時間緊密，犯意概括，所犯構成要件相同，為連續犯，依刑法第五十六條規定
    ，以一罪論，並加重其刑。查被告前於八十一年一月間因犯煙毒案件，經臺灣新
    竹地方法院判處有期徒刑四年八月，經其向本院提起上訴後，由本院於八十一年
    五月十二日以八十一年度上訴字第一０八０號判決駁回其上訴而告確定，而因被
    告未到案接受執行，乃由執行檢察官對其發布通緝，嗣於八十二年九月十日被告
    為警緝獲到案並解送檢察官指揮發監執行，依檢察官執行指揮書之記載本應於八
    十六年十月三十一日執行完畢，嗣於八十四年一月二十八日縮短刑期假釋出監，
    假釋期間應於八十六年十月三十一日屆滿，假釋期間屆滿未經撤銷假釋，視為執
    行完畢，此有臺灣高等法院檢察署刑案紀錄簡覆表一紙在卷足憑，並經原審調閱
    被告所犯上開案件之卷宗核閱無誤，其於受有期徒刑之執行完畢後五年以內，再
    犯本件有期徒刑以上之罪，係屬累犯，應依刑法第四十七條之規定遞加重其刑。
    原審據以論科，固非無見，惟查被告犯後仍飾詞卸責，顯無悔意，犯後態度不佳
    ，且被告係屬連續犯、累犯，應遞加重其刑，原審僅量處被告罰金五千元，量刑
    顯屬過輕，檢察官上訴意旨執前詞，指摘原判決不當，為有理由，自應由本院將
    原判決予以撤銷改判。爰審酌被告之犯罪動機、目的、手段、智識程度、所得財
    物價值僅為一千一百元及犯後態度等一切情狀，量處有期徒刑四月，以示懲儆。
據上論斷，應依刑事訴訟法第三百六十九條第一項前段、第三百六十四條、第四百五
十二條、第二百九十九條第一項前段，刑法第五十六條、第三百二十條第一項、第四
十七條，罰金罰鍰提高標準條例第一條前段，判決如主文。
本案經檢察官鄭龍照到庭執行職務。
中    華    民    國    八十九    年       七       月       十八       日
                          臺灣高等法院刑事第十庭
                              審判長法  官  蔡  長  溪
                                    法  官  溫  耀  源
                                    法  官  楊  貴  志
右正本證明與原本無異。
不得上訴。
                                    書記官  沈  秀  容
中    華    民    國    八十九    年       七       月       二十       日
附錄本案論罪科刑法條文：
刑法第三百二十條：
意圖為自己或第三人不法之所有，而竊取他人之動產者，為竊盜罪，處五年以下有期
徒刑、拘役或五百元以下罰金。
意圖為自己或第三人不法利益，而竊佔他人之不動產者，依前項之規定處斷。
前二項之未遂犯罰之。


司法院資訊處製作；財團法人民間司法改革基金會備份。
